臺灣臺東地方法院刑事判決　　　　　　　 95年度訴字第217號
公　訴　人　臺灣臺東地方法院檢察署檢察官
被　　　告　乙○○
上列被告因違反森林法案件，經檢察官提起公訴 (95年度偵字第
643號)，被告於本院準備程序進行中就被訴事實為有罪之陳述，
經本院合議庭裁定由受命法官獨任進行簡式審判程序，判決如下
：
    主  文
乙○○，為搬運贓物，使用車輛，竊取森林主產物，處有期徒刑
捌月，併科罰金銀元拾捌萬元，罰金如易服勞役，以新臺幣仟
元折算壹日。扣案之鏈鋸（小臺）壹臺、頭燈貳個及帆布壹件均
沒收。
    犯罪事實及理由
一、犯罪事實：
(一)乙○○意圖為自己不法之所有，於民國95年2月9日晚間11時
    許至翌日凌晨3時許，攜帶其所有鏈鋸1臺 (小臺)、頭燈2個
    、帆布1件及不詳他人所有之鏈鋸1臺 (大臺)，駕駛車牌號
    碼1509—JN號自小貨車至行政院農業委員會林務局臺東林區
    管理處管理之關山事業區第1林班地之國有森林內，竊取遭
    不詳姓名年籍人士盜砍後堆置路旁之森林主產物牛樟樹1棵
    ，當場切割成23塊後，並徒手將該批牛樟樹塊搬運至上開自
    小客車上【總重量1.51公噸，總價值新臺幣 (下同)60,400
    元】。得手後驅車下山，於翌日上午7時許，為警在龍泉產
    業道路入口處查獲，並於乙○○駕駛上開車輛內，扣得上開
    森林主產物牛樟木23塊及上開使用之工具。
(二)案經臺東縣警察局關山分局報請臺灣臺東地方法院檢察署檢
    察官偵查起訴。
二、理由：
(一)據以論罪之證據名稱：
    1.被告乙○○於警詢、偵查及本院審理時之自白。
    2.臺東林管處會同臺東縣警察局查獲林政案件會勘紀錄、現
      場位置圖、贓證物品領據各1份。
    3.臺東縣警察局關山分局扣押物品目錄1份。
    4.現場照片14張。
    5.行政院農業委員會林務局臺東林區管理處95年10月24日東
      政字第0957103339號函附牛樟殘材23塊價格查定書1份。
    5.扣案之鏈鋸2臺、頭燈2個、帆布1件。
(二)論罪與量刑：
    1.按森林，係指林地及其群生竹、木之總稱，森林法第3條
      第1項定有明文。故是否為森林，應就林地整體觀察，凡
      林地及群生竹木，皆為森林 (最高法院76年度臺上字第92
      5號、88年度臺上字第2123號判決要旨參照)。又所謂森林
      「主產物」，係指生立、枯損、倒伏之竹木及餘留之根株
      、殘材，國有林林產物處分規則第3條第1款亦有明文。是
      森林主產物，並不以附著於其生長之土地，仍為森林構成
      部分者為限，尚包括已與其所生長之土地分離，而留在林
      地之伏竹、木、餘留殘竹等。至其與所生長土地分離之原
      因，究係出於自然力或人為所造成，均非所問。他人盜伐
      後未運走之木材，仍屬於林地內之森林主產物，最高法院
      著有93年度臺上字第860號判例可資參照。次按森林法竊
      盜罪為刑法竊盜罪之特別法，依特別法優於普通法原則，
      自應優先適用森林法竊盜罪處斷。又森林法第52條第1項
      所列各款乃該條竊取森林主、副產物之加重條件，犯該罪
      兼具數款加重情形時，因竊取行為祇有一個，仍祇成立一
      罪，尚非法條競合或犯罪競合，最高法院亦著有69年臺上
      字第3945號判例可資參照。被告未經主管機關許可，前往
      行政院農業委員會林務局臺東林區管理處關山事業區第1
      林班地，竊取遭不詳年籍姓名之人士盜砍後倒置之森林主
      產物牛樟樹1棵，而該處有群生竹林、樹木，而為森林之
      一部，有卷附照片6張可按 (見警卷第27頁至第29頁)，是
      本件自有森林法處罰規定之適用。是核被告所為，係犯森
      林法第52條第1項第4款、第6款之加重竊取森林主產物罪
      。
    2.被告行為後，刑法已於94年2月2日修正公布，於95年7月1
      日施行。修正後刑法第2條第1項之規定係規範行為後法律
      變更所生新舊法律比較適用之準據法，雖亦經修正，但因
      屬適用法律之準據法，本身尚無比較新舊法之問題，應一
      律適用修正後刑法第2條第1項之規定，為從舊從輕之比較
      。本件被告所犯森林法第52條第1項規定併科贓額2倍以上
      5倍以下罰金，而有關罰金刑之規定，刑法第33第5款「罰
      金：1元以上 (指銀元)」之規定，修正為「罰金：新臺幣
      1,000元以上，以百元計算之」，刑法法定本刑中列有罰
      金刑者，其法定最低度罰金刑因之提高 (依新法處以罰金
      刑之範圍最低為新臺幣1,000元，然依舊法第33條第5款規
      定，處以罰金刑之範圍最低為銀元1元，再依現行法規所
      定貨幣單位折算新臺幣條例第2條換算為新臺幣後，最低
      額為新臺幣3元)，涉及科刑規範變更，自有新舊法比較必
      要 (最高法院95年第8次刑事庭會議決議參照)，比較結果
      ，以修正前刑法有利於行為人，應適用修正前刑法第33條
      第5款規定定其罰金部分之法定刑。
    3.爰審酌被告因一時貪念而涉犯本案，雖非直接下手砍伐森
      林主產物，然竊取之牛樟殘材重達1.5公噸，數量非少，
      已對國家財產及森林保育工作造成相當程度之侵害，惟念
      其犯後坦認犯行，態度尚佳等一切情狀，量處如主文所示
      之刑。
    4.被告所竊取之牛樟牛樟殘材23塊，贓額共計60,400元，有
      行政院農業委員會林務局臺東林區管理處95年10月24日東
      政字第0957103339號函附牛樟殘材23塊價格查定書1份在
      卷可稽，爰依森林法第52條第1項規定，處以贓額即上述
      牛樟樹查定價格2倍以上5倍以下如主文所示的罰金。依修
      正前刑法第42條第2項規定：易服勞役以1元以上3元以下
      ，折算1日，再依修正前罰金罰鍰提高標準條例第2條前段
      規定，就其原定數額提高為100倍折算1日，則本件被告行
      為時之易服勞役折算標準，應以銀元300元即新臺幣900元
      折算1日；修正後刑法第42條第3項前段則規定：易服勞役
      以新臺幣1,000元、2,000元或3,000元折算1日。比較修正
      前後易服勞役之折算標準，以修正後之規定較有利於被告
      ，應適用修正後刑法第42條第3項前段，定其折算標準。
    5.扣案之鏈鋸 (小臺)1 臺、頭燈2個、帆布1件為被告所有
      供犯本件竊取森林主產物牛樟木所使用之物，業據被告供
      述明確，應依修正前刑法第38條第1項第2款宣告沒收。至
      於扣案鏈鋸 (大臺)1 臺，非被告所有之物；另千斤頂1個
      、起子5把、鉸鏈開關線1條、鋤頭1把、鐵撬1支、鐵鍊1
      條、鏈鋸條1條、手電筒2支並非供為本件犯行所用之物，
      均經被告供陳在卷，亦查無其他事證足認係供被告本案犯
      罪使用，爰均不予宣告沒收。
三、應適用之法條：
    依刑事訴訟法第273條之1第1項、第299條第1項前段、第310
    條之2、第454條，森林法第52條第1項第4款、第6款，刑法
    第2條第1項前段、第11條前段、第42條第3項前段、修正前
    刑法第38條第1項第2款，判決如主文。
本案經檢察官甲○○到庭執行職務。
中　　華　　民　　國　　96　　年　　4 　　月　　4 　　日
                  刑事第二庭    法  官   簡 芳 潔
以上正本證明與原本無異。
如不服本判決，應於判決送達後10日內向本院提出上訴狀 (須附
繕本)。「勿逕送上級法院」
                                書記官  尹 玉 琪
中　　華　　民　　國　　96　　年　　4　　月　　10 　日
附錄論罪科刑法條：
森林法第52條
竊取森林主、副產物而有左列情形之一者，處6月以上5年以下有
期徒刑，併科贓額2倍以上5倍以下罰金：
一  於保安林犯之者。
二  依機關之委託或其他契約，有保護森林義務之人犯之者。
三  於行使林產採取權時犯之者。
四  結夥二人以上或僱使他人犯之者。
五  以贓物為原料，製造木炭、松節油、其他物品或培植菇類者
    。
六  為搬運贓物，使用牲口、船舶、車輛，或有搬運造材之設備
    者。
七  掘採、毀壞、燒燬或隱蔽根株，以圖罪跡之湮滅者。
八  以贓物燃料，使用於礦物之採取，精製石灰、磚瓦或其他物
    品之製造者。
前項未遂犯罰之。
第一項第五款所製物品，以贓物論，沒收之。
